臺灣臺中地方法院刑事判決　　　　　　　96年度易字第2444號
公　訴　人　臺灣臺中地方法院檢察署檢察官
被　　　告　甲○○
　　　　　　　　　　號
上列被告因妨害自由案件，經檢察官提起公訴（96年度偵字第30
2號），本院判決如下：
    主    文
甲○○以強暴妨害人行使權利，處拘役伍拾日，如易科罰金，以
新臺幣仟元折算壹日。緩刑貳年。
    犯罪事實
一、甲○○與乙○○係臺中市○○路與臺中路口之NOKIA通訊行
    員工，二人間因有感情糾紛，甲○○於民國（下同）95年8
    月10日上班時，要求乙○○下班後留下，有話要對乙○○說
    ，乙○○聞言感到不安，遂請友人蔡惠娟於下班時前來陪同
    其回家。同日晚間22時30分許乙○○下班後，即與蔡惠娟各
    騎一部機車同行，欲返回臺中市西屯區○○○街乙○○住處
    ，詎甲○○竟基於妨害自由之犯意，一路騎機車尾隨乙○○
    ，且於途中以機車迫近乙○○，與之併排騎乘，並強行拉扯
    乙○○側背之皮包，要求乙○○停車將事情說清楚。蔡惠娟
    見狀恐發生危險，乃在臺中市○○路郵政總局前停車，請乙
    ○○將機車暫放該處，而由蔡惠娟騎車載乙○○返家，途經
    臺中市○○路右轉中華路、再左轉中正路，甲○○仍一路尾
    隨，於行進中繼續強拉乙○○之皮包，乙○○迫不得已，乃
    在中正路上之臺中市警察局第二分局文正派出所前停車，欲
    向警方報案，並在派出所門口與甲○○發生爭執。之後蔡惠
    娟繼續騎車搭載乙○○，沿臺中港路往西屯區方向騎乘，欲
    載乙○○返家，然甲○○仍不罷休，騎車一路尾隨，車行至
    臺中港路與文心路之交岔路口時，適遇紅燈號誌，蔡惠娟乃
    停車等候，甲○○旋即騎至蔡惠娟機車右方，而以左手強拉
    乙○○，欲使乙○○下車與之談判，乙○○不堪其擾，乃請
    蔡惠娟將車停在該路口之便利商店前與甲○○談判，甲○○
    即以上揭強行拉扯之強暴手段，妨害乙○○行使安全騎乘機
    車返家之權利。
二、案經乙○○訴由臺中市警察局第一分局報請臺灣臺中地方法
    院檢察署檢察官偵查起訴。
    理  由
一、本案證據能力之說明
    按「被告以外之人於審判外之陳述，雖不符前4條（指刑事
    訴訟法第159條之1至第159條之4）之規定，而經當事人於審
    判程序同意作為證據，法院審酌該言詞陳述或書面陳述作成
    之情況，認為適當者，亦得為證據」，又「當事人、代理人
    或辯護人於法院調查證據時，知有第159條第1項不得為證據
    之情形，而未於言詞辯論終結前聲明異議，視為有前項之同
    意」，刑事訴訟法第159條之5第1項、第2項亦有明文。本件
    被告就檢察官提出之證據之證據能力，均未於言詞辯論終結
    前聲明異議，自視為同意，合先敘明。
二、訊據被告甲○○對上揭時地有與乙○○發生拉扯之事固不否
    認，惟矢口否認有強制犯行，辯稱：我沒有強制拉扯她。我
    與乙○○本來是男女朋友的關係，途中是有發生拉扯，但是
    都是停車下來的時候，才拉她的，我只是想與乙○○談事情
    而已。‥‥被害人騎機車途中，我沒有強拉乙○○的皮包。
    我是有與她併排騎機車。‥‥在停中華路、民權路紅燈的時
    候，有拉扯皮包1次，後來在中港路、文心路停紅燈的時候
    ，我記得有拉她的機車1下，但是我沒有拉皮包云云。惟查
    ：
（一）被告上揭時地強制犯行，業據告訴人乙○○於警詢、偵訊
      及本院指訴歷歷，其中，證人即告訴人乙○○於偵訊並具
      結證稱：95年8 月10日當天我跟甲○○一起上班，我跟他
      是同事，他要追求我，在上班時甲○○說他有話跟我說，
      我跟他說沒什麼好說，他說那就試試看看我能不能回得了
      家，我就很害怕就請蔡惠娟來陪我一起下班。本來我跟蔡
      惠娟各騎一部機車，後來到民權路郵政總局，我將機車停
      著，我給蔡惠娟載，（偵卷第7頁）因為甲○○一路尾隨
      及拉扯，他拉不到機車時就拉我包包，因為我側背背包，
      我們轉走中華路，甲○○還是一直跟，在我們旁邊靠很近
      ，還是有繼續拉扯，我們時快時慢，後來我們轉中正路，
      我手上拿著鑰匙，他就要去搶，沒搶成功，我們走中正路
      ，他還是騎很近，有時擋在我們前面，我們機車就騎到中
      正路與原子街警局門口，我們進去報案，警察叫我們在門
      口說即可，甲○○就在警局前大吵，吵約半小時，警察叫
      我們不要在那邊吵，我們就離開，後來甲○○還是一路跟
      蹤我們，途中一樣有拉扯，在文心路與中港路口，我們當
      時停等紅燈，甲○○在我們右邊，他有拉扯我，叫我下車
      不讓我回家，後來我們在路口吵架，我問他想幹嘛，他說
      給他三分鐘他有話跟我說，後來我們將機車停在超商門口
      ，我們就在那邊吵架。‥‥（檢察官問：你有無被他拉下
      車？）都差一點，後來我下車讓他講，講完我才能回家等
      語（偵卷第7、8 頁），告訴人乙○○於本院亦供稱：當
      天被告確實有拉我，而且我本來把鑰匙拿在手上，雙手是
      扶在機車後面，當時是被蔡惠娟載，被告還有要去搶我手
      上的鑰匙，這是在中華路轉中正路的時候，當時是在行進
      中，而且我的皮包，還被被告搶的線頭都斷了，本來皮包
      是縫的好好的，所以被告扯我的皮包，是扯得很大力的，
      被告是停車的時候，拉我的皮包很大力。被告在行進中，
      就會突然停在我們機車的前面，會擋到我們的路，我們也
      因為這樣而停車，還可能還會造成我們摔車，只是我們沒
      有摔車而已。‥‥而且我當時覺得很害怕，因為這已經不
      是第一次了。被告在行進間有拉扯我的皮包，而且力量會
      影響到我們行車的安全，而且我有告訴被告說這樣會影響
      我的行車安全，我還一路尖叫，被告也確實有拉到我的皮
      包，還好我們沒有摔車等語（本院卷第16、19頁），指訴
      歷歷。
（二）復據證人蔡惠娟於警詢及偵訊證述在卷，其中，證人蔡惠
      娟於偵訊亦具結證稱：乙○○請我去她公司門口載她回家
      ，因為之前有人騷擾她，‥‥我等到10點半，離開時我跟
      她並排各騎一部機車，他有時騎在我右邊，有時騎在左邊
      。那時甲○○騎機車從公司門口騎在乙○○的左邊或右邊
      ，我們一直騎，甲○○在路上有扯扯的動作，扯乙○○的
      包包、或是衣服、或騎車靠很近，途中經過郵局，我怕這
      樣危險，我請乙○○機車停在郵局，我載她，甲○○繼續
      尾隨我的機車，後來到與中華路交叉路口，我右轉走中華
      路，甲○○一路跟很近，到中正路我左轉，甲○○在後面
      扯乙○○的包包或外套，我當時沒看到，但感覺到有拉扯
      動作，我怕危險，我把機車騎到原子街派出所邊，我把機
      車停在那邊，我們打算報案，但警察說他們二人認識可能
      不接受，後來他們二人在警局前爭執約15、20分鍾，我當
      時人在他們旁邊，我們想說警察不受理，我們就離開了。
      我們沿中正路接中港路準備要回家，甲○○還是一樣尾隨
      在後，貼很近，有時還有小拉扯動作，他一路跟乙○○講
      說有話要跟她說，後來到文心路中港路口，當時是紅燈我
      停下來，甲○○在我右邊，他動手扯乙○○包包或外套，
      他的包包是斜背，他當時很用力扯，我叫乙○○不要下車
      ，乙○○說甲○○那麼煩，就聽他講，看他怎麼樣，乙○
      ○叫我停下機車，我機車就停在中港路與文心路口，後來
      我將機車停在路口便利商店前面，乙○○自己下車，甲○
      ○也下車，他們在那邊談判約30分鐘，我當時人也在旁邊
      。後來說完，甲○○就先走了等語（偵卷第6、7頁），所
      述與告訴人乙○○所述，大致相符，且證人蔡惠娟與被告
      並無怨隙，衡情自無設詞誣陷被告必要，是告訴人乙○○
      及證人蔡惠娟所述，已非無據。
（三）再參以乙○○、蔡惠娟二人原係各自騎乘機車，其後停車
      ，由乙○○改坐蔡惠娟之機車，及乙○○、蔡惠娟其後有
      在文正派出所前停車，欲去報案之事，均據被告於本院陳
      明在卷（本院卷第13頁），倘非因告訴人乙○○所騎機車
      於行進間，遭被告拉扯皮包、衣服，而有行車危險之虞，
      衡情二人實無必要停車，由蔡惠娟騎機車改搭載乙○○，
      而乙○○則停於路旁，且乙○○、蔡惠娟二人亦無必要於
      原子街派出所前停車，欲向警方報案，是告訴人乙○○及
      證人蔡惠娟之供述，應可採信，是被告有以強行拉扯等行
      為之強暴行為，為上揭妨害乙○○行使騎乘機車返家權利
      之行為，及其係基於妨害乙○○行使權利之犯意亦明。
（四）被告雖辯稱：未強制拉扯被害人。未於被害人騎機車途中
      ，拉扯被害人皮包云云，所辯與證人乙○○、蔡惠娟均非
      相符，其空言否認，尚難採信；被告雖又辯稱：與乙○○
      係男女朋友云云，又辯稱：男女朋友間爭吵後之拉扯是難
      免的云云（偵卷第15頁），惟不問被告與告訴人乙○○是
      否為男女朋友，縱係男女朋友或親如家人、夫妻，亦不得
      為強制犯行，其理亦明，是被告所辯，均非可採。
    本件事證明確，被告上揭犯行堪予認定。
三、核被告甲○○所為，係犯刑法第304條第1項之強制罪。爰審
    酌被告因自己感情問題，而起意為本件強制犯行，未以理性
    態度處理自己情緒，再其本件強制犯行之手段，係在被害人
    騎乘機車途中或停車時，強行拉扯被害人衣服、皮包或機車
    ，非僅妨害被害人之權利，並對被害人造成行動安全上之危
    險，倘有不慎，更足致被害人跌倒受傷，再其誤認「爭吵後
    拉扯難免」之觀念為正確，顯忽視對他人行動自由及身體權
    之尊重，殊非可取，再考其犯行對被害人所致之危害，暨其
    犯後態度等一切情狀，量處如主文所示之刑，並諭知易科罰
    金之折算標準。末查被告未曾受有期徒刑以上刑之宣告，有
    臺灣臺中地方法院檢察署刑案資料查註紀錄表及臺灣高等法
    院被告全國前案紀錄表在卷可按，本院認被告經此教訓，當
    知警惕而無再犯之虞，復已與告訴人乙○○達成和解，有調
    解筆錄在卷可佐（本院卷第23頁），本院綜核各情，認所宣
    告之刑，認以暫不執行為適當，併予宣告緩刑2年，以啟自
    新。
據上論斷，應依刑事訴訟法第299條第1項前段，刑法第304條第
1項、第41條第1項前段、第74條第1項第1款，刑法施行法第1條
之1，判決如主文。
中　　華　　民　　國　　96　　年　　6 　　月　　15　　日
                  刑事第十庭    法  官  黃家慧
上正本證明與原本無異。
如不服本判決，應於送達後十日內向本院提出上訴狀（須附繕本
），上訴於臺灣高等法院臺中分院。
                                書記官  陳靖騰
中　　華　　民　　國　　96　　年　　6 　　月　　15　　日
附錄論罪科刑法條
中華民國刑法第304條
（強制罪）
以強暴、脅迫使人行無義務之事或妨害人行使權利者，處3年以
下有期徒刑、拘役或3百元以下罰金。
前項之未遂犯罰之。
